
```{r setup, include=FALSE}
knitr::opts_chunk$set(warning = FALSE, message = FALSE)
```

```{r echo=FALSE, error=TRUE}
if(!dplyr) install.packages("dplyr",repos = "http://cran.us.r-project.org")
if( !readxl) install.packages("readxl",repos = "http://cran.us.r-project.org")
install.packages("ggpubr",
                 repos = c("https://cran.rediris.org/", "https://cloud.r-project.org/"),
                 dependencies = TRUE)
library("dplyr")
library(readxl)
library(ggplot2)
library(ggpubr)
library(tseries)
library(vars)
library(tsDyn)
library(urca)


#wczytywanie danych
dane <- read_excel("dane_miesieczne.xlsx", 
    col_types = c("date", "numeric", "numeric", 
        "numeric", "numeric", "numeric", 
        "numeric"))

```
### **Przekształcenie danych** ###

```{r} 
dane$BTC <- log(dane$BTC)
dane$ETH <- log(dane$ETH)
dane$SP500D <- log(dane$SP500D)
dane$FTSE100D <- log(dane$FTSE100D)
dane$HSID <-log(dane$HSID)
dane$DAXD <- log (dane$DAXD)
```

### **Wykresy** ###
```{r, echo = FALSE}
p1 <- ggplot(data = dane) + geom_line(aes(x = Data, y = BTC)) + ggtitle("Bitcoin")
p2 <- ggplot(data = dane) + geom_line(aes(x = Data, y = ETH)) + ggtitle("Ethereum")
p3 <- ggplot(data = dane) + geom_line(aes(x = Data, y = SP500D)) + ggtitle("S&P 500")
p4 <- ggplot(data = dane) + geom_line(aes(x = Data, y = FTSE100D)) + ggtitle("FTSE 100")
p5 <- ggplot(data = dane) + geom_line(aes(x = Data, y = HSID)) + ggtitle("HSI")
p6 <- ggplot(data = dane) + geom_line(aes(x = Data, y = DAXD)) + ggtitle("DAX")

figure <- ggarrange(p1, p2, p3, p4, p5,p6,ncol = 2, nrow = 3)
figure

```
### **Wyliczenie przyrostów** ###
```{r}
przyrosty <- data.frame(matrix(0, 113, 7))
names(przyrosty) <- names(dane)
przyrosty[, 1] <- dane[, 1]

for (j in 2:7){
  for (i in 2:113)
  {
    przyrosty[i, j] <- dane[i, j] - dane[i-1, j]
  }
}
przyrosty <- przyrosty[-1, ]
```

### **Wykresy przyrostów** ###

```{r, echo = FALSE}
p1 <- ggplot(data = przyrosty) + geom_line(aes(x = Data, y = BTC)) + ggtitle("Bitcoin")
p2 <- ggplot(data = przyrosty) + geom_line(aes(x = Data, y = ETH))+ ggtitle("Ethereum")
p3 <- ggplot(data = przyrosty) + geom_line(aes(x = Data, y = SP500D)) + ggtitle("S&P 500")
p4 <- ggplot(data = przyrosty) + geom_line(aes(x = Data, y = FTSE100D)) + ggtitle("FTSE 100")
p5 <- ggplot(data = przyrosty) + geom_line(aes(x = Data, y = HSID)) + ggtitle("HSI")
p6 <- ggplot(data = przyrosty) + geom_line(aes(x = Data, y = DAXD)) + ggtitle("DAX")

figure <- ggarrange(p1, p2, p3, p4,p5,p6, ncol = 2, nrow = 3)
figure
```
### **Testy na stacjonarność KPSS** ###
```{r, warning=TRUE}
dane2 <-dane[-c(1),] ## usuniecie pierwszego wiersza
df <- dane2[,-c(1)]
p_ADF <-data.frame(matrix(0,1, 6))
p_KPSS <-data.frame(matrix(0,1, 6))
p_ADF_none <-data.frame(matrix(0,1, 6))

time_series_BTC <- ts(df[, c("BTC")]) 
time_series_BTC <- ts(as.vector(time_series_BTC))
p_ADF[1]=adf.test(time_series_BTC)$p.value
p_KPSS[1]=kpss.test(time_series_BTC)$p.value
p_ADF_none[1]=ur.df(y=time_series_BTC, type='none')

time_series_ETH <- ts(df[, c("ETH")]) 
time_series_ETH <- ts(as.vector(time_series_ETH))
p_ADF[2]=adf.test(time_series_ETH)$p.value
p_KPSS[2]=kpss.test(time_series_ETH)$p.value

time_series_SP500D <- ts(df[, c("SP500D")]) 
time_series_SP500D <- ts(as.vector(time_series_SP500D))
p_ADF[3]=adf.test(time_series_SP500D)$p.value
p_KPSS[3]=kpss.test(time_series_SP500D)$p.value

time_series_FTSE100D <- ts(df[, c("FTSE100D")]) 
time_series_FTSE100D <- ts(as.vector(time_series_FTSE100D))
p_ADF[4]=adf.test(time_series_FTSE100D)$p.value
p_KPSS[4]=kpss.test(ts(df[, c("FTSE100D")]))$p.value

time_series_HSID <- ts(df[, c("HSID")]) 
time_series_HSID <- ts(as.vector(time_series_HSID))
p_ADF[5]=adf.test(time_series_HSID)$p.value
p_KPSS[5]=kpss.test(time_series_HSID)$p.value

time_series_DAXD <- ts(df[, c("DAXD")]) 
time_series_DAXD <- ts(as.vector(time_series_DAXD))
p_ADF[6]=adf.test(time_series_DAXD)$p.value
p_KPSS[6]=kpss.test(time_series_DAXD)$p.value

```

### **Testy na stacjonarność ADF** ###
```{r, warning=TRUE}  
### TEST ADF NONE DRIFT TREND BEZ PRZYROSTOW

ts_data <- list(
  BTC = time_series_BTC,
  ETH = time_series_ETH,
  SP500D = time_series_SP500D,
  FTSE100D = time_series_FTSE100D,
  HSID=time_series_HSID,
  DAXD=time_series_DAXD)

types <- c("none", "drift", "trend")

# Inicjalizacja listy wyników
results <- list()

for (name in names(ts_data)) {
  serie <- ts_data[[name]]
  results[[name]] <- list()
  
  for (t in types) {
    test_result <- ur.df(serie, type = t, lags = 1)
    results[[name]][[t]] <- test_result
    
    cat("\n===", name, "| type:", t, "===\n")
    print(summary(test_result))
  }
}

```


```{r, fig.align="center", echo=FALSE}

colnames(p_ADF) <- c("BTC", "ETH","SP500D","FTSE100D","HSID","DAX")

knitr::kable(head(p_ADF), align = "cccc")
```
```{r, fig.align="center", echo=FALSE}

colnames(p_KPSS) <- c("BTC", "ETH","SP500D","FTSE100D","HSID","DAX")

knitr::kable(head(p_KPSS), align = "cccc")
```


#### **Testy na stacjonarność - przyrosty** #### 

```{r}
przyrosty <-przyrosty[-c(1),] ## usuniecie pierwszego wiersza
df2 <- przyrosty[,-c(1)]
p_ADF_przyrosty <-data.frame(matrix(0, 1, 6))
p_KPSS_przyrosty <-data.frame(matrix(0,1, 6))

time_series_BTC_p <- ts(df2[, c("BTC")]) 
time_series_BTC_p <- ts(as.vector(time_series_BTC_p))
p_ADF_przyrosty[1]=adf.test(time_series_BTC_p)$p.value
p_KPSS_przyrosty[1]=kpss.test(time_series_BTC_p)$p.value

time_series_ETH_p <- ts(df2[, c("ETH")]) 
time_series_ETH_p <- ts(as.vector(time_series_ETH_p))
p_ADF_przyrosty[2]=adf.test(time_series_ETH_p)$p.value
p_KPSS_przyrosty[2]=kpss.test(time_series_ETH_p)$p.value

time_series_SP500_p <- ts(df2[, c("SP500D")]) 
time_series_SP500_p <- ts(as.vector(time_series_SP500_p))
p_ADF_przyrosty[3]=adf.test(time_series_SP500_p)$p.value
p_KPSS_przyrosty[3]=kpss.test(time_series_SP500_p)$p.value


time_series_FTSE100_p <- ts(df2[, c("FTSE100D")]) 
time_series_FTSE100_p <- ts(as.vector(time_series_FTSE100_p))
p_ADF_przyrosty[4]=adf.test(time_series_FTSE100_p)$p.value
p_KPSS_przyrosty[4]=kpss.test(time_series_FTSE100_p)$p.value

time_series_HSI_p <- ts(df2[, c("HSID")]) 
time_series_HSI_p <- ts(as.vector(time_series_HSI_p))
p_ADF_przyrosty[5]=adf.test(time_series_HSI_p)$p.value
p_KPSS_przyrosty[5]=kpss.test(time_series_HSI_p)$p.value

time_series_DAX_p <- ts(df2[, c("DAXD")]) 
time_series_DAX_p <- ts(as.vector(time_series_DAX_p))
p_ADF_przyrosty[6]=adf.test(time_series_DAX_p)$p.value
p_KPSS_przyrosty[6]=kpss.test(time_series_DAX_p)$p.value
```


```{r, fig.align="center", echo=FALSE}

colnames(p_ADF_przyrosty) <- c("BTC", "ETH","SP500","FTSE100","HSI","DAX")

knitr::kable(head(p_ADF_przyrosty), align = "cccccccc")
```

```{r, fig.align="center", echo=FALSE}

colnames(p_KPSS_przyrosty) <- c("BTC", "ETH","SP500","FTSE100","HSI","DAX")

knitr::kable(head(p_KPSS_przyrosty), align = "cccccccc")
```
```{r, warning=TRUE}  
### TEST ADF NONE DRIFT TREND PRZYROSTY

ts_data2 <- list(
  BTC = time_series_BTC_p,
  ETH = time_series_ETH_p,
  SP500D = time_series_SP500_p,
  FTSE100D = time_series_FTSE100_p,
  HSID=time_series_HSI_p,
  DAXD=time_series_DAX_p)

types <- c("none", "drift", "trend")

# Inicjalizacja listy wyników
results2 <- list()

for (name2 in names(ts_data2)) {
  serie2 <- ts_data2[[name2]]
  results2[[name2]] <- list()
  
  for (t in types) {
    test_result2 <- ur.df(serie2, type = t, lags = 1)
    results2[[name2]][[t]] <- test_result2
    
    cat("\n===", name2, "| type:", t, "===\n")
    print(summary(test_result2))
  }
}

```


#### **Wybór rzędu opóźnień** #### 

```{r}

# obliczenie rzedu opoznien
var_results <- VARselect(dane[,-1])

var_results

```
#### **Test Johansena** #### 

```{r}
summary(ca.jo(dane[,-1], K=2, type = "eigen"))

summary(ca.jo(dane[,-1], K=2, type = "trace"))
```
#### **Model VECM dla r = 1, rząd opóźnień = 1 ML** #### 

```{r}
#VECM ML
model_vecm_ml <- VECM(dane[, -1], lag=1, r=1, estim = "ML")
summary(model_vecm_ml)
```

#### **Model VECM dla r = 1, rząd opóźnień = 1 2OLS** #### 


```{r} 
#VECM 2OLS
model_vecm_2ols <- VECM(dane[, -1], lag=1, r=1, estim = "2OLS")
summary(model_vecm_2ols)
```

### **Weryfikacja modelu** ### 

```{r}
reszty_BTC <-model_vecm_ml$residuals[,1]
reszty_ETH <-model_vecm_ml$residuals[,2]
reszty_SP500 <-model_vecm_ml$residuals[,3]
reszty_FTSE100 <-model_vecm_ml$residuals[,4]
reszty_HSI <-model_vecm_ml$residuals[,5]
reszty_DAX <-model_vecm_ml$residuals[,6]

reszty_BTC2 <-model_vecm_2ols$residuals[,1]
reszty_ETH2 <-model_vecm_2ols$residuals[,2]
reszty_SP5002 <-model_vecm_2ols$residuals[,3]
reszty_FTSE1002 <-model_vecm_2ols$residuals[,4]
reszty_HSI2 <-model_vecm_2ols$residuals[,5]
reszty_DAX2 <-model_vecm_2ols$residuals[,6]
```

### **Heteroskedastycznosc składnika losowego** ### 
```{r, fig.align="center"}

library(FinTS)
arch_results <- as.data.frame(matrix(0, 1, 6))
names(arch_results) <- c("Bitcoin", "Ethereum","S&P 500","FTSE 100", "HSI", "DAX")

arch_results[,1] <- ArchTest(reszty_BTC, lags=5)$p.value
arch_results[,2] <- ArchTest(reszty_ETH, lags=5)$p.value
arch_results[,3] <- ArchTest(reszty_SP500, lags=5)$p.value
arch_results[,4] <- ArchTest(reszty_FTSE100, lags=5)$p.value
arch_results[,5] <- ArchTest(reszty_HSI, lags=5)$p.value
arch_results[,6] <- ArchTest(reszty_DAX, lags=5)$p.value

arch_results2 <- as.data.frame(matrix(0, 1, 6))
names(arch_results2) <- c("Bitcoin", "Ethereum","S&P 500","FTSE 100", "HSI", "DAX")

arch_results2[,1] <- ArchTest(reszty_BTC2, lags=5)$p.value
arch_results2[,2] <- ArchTest(reszty_ETH2, lags=5)$p.value
arch_results2[,3] <- ArchTest(reszty_SP5002, lags=5)$p.value
arch_results2[,4] <- ArchTest(reszty_FTSE1002, lags=5)$p.value
arch_results2[,5] <- ArchTest(reszty_HSI2, lags=5)$p.value
arch_results2[,6] <- ArchTest(reszty_DAX2, lags=5)$p.value

knitr::kable(arch_results, align = "cccccc")
knitr::kable(arch_results2, align = "cccccc")
``
##### **Autokorelacja składnika losowego** ##### 

```{r, fig.align="center"}
box_results <- as.data.frame(matrix(0, 1, 6))
names(box_results) <- c("Bitcoin", "Ethereum","S&P 500","FTSE 100", "HSI", "DAX")

box_results[,1] <- Box.test(reszty_BTC)$p.value
box_results[,2] <- Box.test(reszty_ETH)$p.value
box_results[,3] <- Box.test(reszty_SP500)$p.value
box_results[,4] <- Box.test(reszty_FTSE100)$p.value
box_results[,5] <- Box.test(reszty_HSI)$p.value
box_results[,6] <- Box.test(reszty_DAX)$p.value

box_results2 <- as.data.frame(matrix(0, 1, 6))
names(box_results2) <- c("Bitcoin", "Ethereum","S&P 500","FTSE 100", "HSI", "DAX")

box_results2[,1] <- Box.test(reszty_BTC2)$p.value
box_results2[,2] <- Box.test(reszty_ETH2)$p.value
box_results2[,3] <- Box.test(reszty_SP5002)$p.value
box_results2[,4] <- Box.test(reszty_FTSE1002)$p.value
box_results2[,5] <- Box.test(reszty_HSI2)$p.value
box_results2[,6] <- Box.test(reszty_DAX2)$p.value

knitr::kable(box_results, align = "cccccc")
knitr::kable(box_results2, align = "cccccc")
```


#### **Normalność składnika losowego** ##### 

```{r,  fig.align="center"}
#ML
norm_results <- as.data.frame(matrix(0, 1, 6))
names(norm_results) <- c("Bitcoin", "Ethereum","S&P 500","FTSE 100", "HSI", "DAX")

norm_results[,1] <- shapiro.test(reszty_BTC)$p.value
norm_results[,2] <- shapiro.test(reszty_ETH)$p.value
norm_results[,3] <- shapiro.test(reszty_SP500)$p.value
norm_results[,4] <- shapiro.test(reszty_FTSE100)$p.value
norm_results[,5] <- shapiro.test(reszty_HSI)$p.value
norm_results[,6] <- shapiro.test(reszty_DAX)$p.value

knitr::kable(norm_results, align = "cccccc")


#2OLS
norm_results2 <- as.data.frame(matrix(0, 1, 6))
names(norm_results2) <- c("Bitcoin", "Ethereum","S&P 500","FTSE 100", "HSI", "DAX")

norm_results2[,1] <- shapiro.test(reszty_BTC2)$p.value
norm_results2[,2] <- shapiro.test(reszty_ETH2)$p.value
norm_results2[,3] <- shapiro.test(reszty_SP5002)$p.value
norm_results2[,4] <- shapiro.test(reszty_FTSE1002)$p.value
norm_results2[,5] <- shapiro.test(reszty_HSI2)$p.value
norm_results2[,6] <- shapiro.test(reszty_DAX2)$p.value

knitr::kable(norm_results2, align = "cccccc")
```


##### **Stacjonarność składnika losowego** ##### 

```{r,  fig.align="center", warning=FALSE}
#ML KPSS

kpss_results <- as.data.frame(matrix(0, 1, 6))
names(kpss_results) <- c("Bitcoin", "Ethereum","S&P 500","FTSE 100", "HSI", "DAX")

kpss_results[,1] <- kpss.test(reszty_BTC)$p.value
kpss_results[,2] <- kpss.test(reszty_ETH)$p.value
kpss_results[,3] <- kpss.test(reszty_SP500)$p.value
kpss_results[,4] <- kpss.test(reszty_FTSE100)$p.value
kpss_results[,5] <- kpss.test(reszty_HSI)$p.value
kpss_results[,6] <- kpss.test(reszty_DAX)$p.value

knitr::kable(kpss_results, align = "cccccc")


#2OLS KPSS
kpss_results2 <- as.data.frame(matrix(0, 1, 6))
names(kpss_results2) <- c("Bitcoin", "Ethereum","S&P 500","FTSE 100", "HSI", "DAX")

kpss_results2[,1] <- kpss.test(reszty_BTC2)$p.value
kpss_results2[,2] <- kpss.test(reszty_ETH2)$p.value
kpss_results2[,3] <- kpss.test(reszty_SP5002)$p.value
kpss_results2[,4] <- kpss.test(reszty_FTSE1002)$p.value
kpss_results2[,5] <- kpss.test(reszty_HSI2)$p.value
kpss_results2[,6] <- kpss.test(reszty_DAX2)$p.value

knitr::kable(kpss_results2, align = "cccccc")
```

```{r,  fig.align="center", warning=FALSE}

#### TEST ADF NONE DRIFT TREND RESZTY ML
ts_data3 <- list(
  BTC = reszty_BTC,
  ETH =reszty_ETH,
  SP500D =reszty_SP500,
  FTSE100D =reszty_FTSE100,
  HSID=reszty_HSI,
  DAXD=reszty_DAX)

types <- c("none", "drift", "trend")

# Inicjalizacja listy wyników
results3 <- list()

for (name3 in names(ts_data3)) {
  serie3 <- ts_data3[[name3]]
  results3[[name3]] <- list()
  
  for (t in types) {
    test_result3 <- ur.df(serie3, type = t, lags = 1)
    results3[[name3]][[t]] <- test_result3
    
    cat("\n===", name3, "| type:", t, "===\n")
    print(summary(test_result3))
  }
}

```
```{r,  fig.align="center", warning=FALSE}

#### TEST ADF NONE DRIFT TREND RESZTY 2OLS
ts_data4 <- list(
  BTC = reszty_BTC2,
  ETH =reszty_ETH2,
  SP500D =reszty_SP5002,
  FTSE100D =reszty_FTSE1002,
  HSID=reszty_HSI2,
  DAXD=reszty_DAX2)

types <- c("none", "drift", "trend")

# Inicjalizacja listy wyników
results4 <- list()

for (name4 in names(ts_data4)) {
  serie4 <- ts_data4[[name4]]
  results4[[name4]] <- list()
  
  for (t in types) {
    test_result4 <- ur.df(serie4, type = t, lags = 1)
    results4[[name4]][[t]] <- test_result4
    
    cat("\n===", name4, "| type:", t, "===\n")
    print(summary(test_result4))
  }
}

```
### **IRF** ###
```{r}
impuls <- irf(model_vecm_ml)
plot(impuls)
```


